# A 公司是否能够控制 B 公司， A 公司如何编制合并财务报表

提问人：yqyxh0723 时间：2021-11-17 16:51:53
请教各位老师：
A公司为一家提供应用于显示、半导体领域的专业检测设备供应商，成立于 2011 年，注册地址在深圳，主要客户包括维信诺、京东方、华星光电、武汉天马等等，拟于 2022 年申报IPO。
B公司为一家技术服务为主营的企业，B公司成立于 2018 年，注册资本为 500 万元，工商显示实缴资本为 0 万元。B公司的股东由 2 名人员构成，其中甲持股49%，为B公司的执行董事兼总经理，乙持股51%，为B公司的监事。根据B公司的账面记录和银行流水，甲投入资本 30 万元，乙投入资本 13 万元，均为其自有资金投资，日常经营全部由甲负责。
B公司成立后即于A公司签订技术服务协议，约定B为A提供安徽、湖北、江苏等地的设备售后服务工作，A公司按照B公司提供售后服务人员名单，按照每人每月1.2万元的标准支付服务费， 2018 年-2021年 10 月，A公司每年支付的服务费分别为 95 万元、 164 万元、 306 万元、 350 万元，均计入销售费用-售后服务费。
根据我们的了解，B公司的股东甲在 2018 年底入职了A公司，担任生产总监，级别为公司中层管理人员，并在A公司员工持股平台拥有少量A公司股份，后因社保问题，于 2020 年 3 月办理离职，薪酬和社保在B公司发放和缴纳，但实际仍然在A公司担任生产总监岗位。
根据检查B公司会计记录和银行流水，股东甲在 2018 年2-3月投入 30 万资本后，在 2018 年后续月份通过备用金、报销的形式全部转走。B公司的日常资金来源几乎全部来源于A公司支付的服务费，且B公司成立至今，仅有A公司 1 个客户。此外，为满足A公司在合肥当地客户的需要，A公司在合肥招聘了部分中层人员，并安排该部分人员入职B公司，由B公司支付薪酬和缴纳社保，费用由A公司承担，该部分人员约占B公司人员的50%。
此外，B公司成立至今，累计净资产为-0.2万元（ 2 个股东投入的 43 万全部亏损），后因A公司在 2021 年在合肥成立了子公司，A公司不再委托B公司提供售后服务，因此B公司已经无实际业务，相应部分人员转移至新成立的子公司，目前拟注销B公司。
请问：
1 、A公司能否控制B公司？由于双方并未法律上的投资与被投资的股权关系，A公司能否将B公司纳入合并范围？
2 、若A公司将B公司纳入合并范围，则如何编制合并抵消分录（A公司单体账面并无对B公司的投资）？

回答人：chenyiwei
如果单纯只是基于A与B之间的业务合作关系（假设该合作的价款和其他条款条件是公允的），以及A位B的唯一客户、B的核心技术人员入职A中层等事项，似乎不足以证明A对B有控制权。建议考虑是否可能存在以下情形：
1 、B是专门为A提供服务而成立的，B的相关章程和协议约定未经A同意不得发展其他客户；
2 、A、B之间的交易价格和其他交易条件存在不公允情况；
3 、B的经营盈亏最终由A享有或承担。